臺灣高等法院刑事判決　　　　　　　 100年度上訴字第1645號
上　訴　人　臺灣板橋地方法院檢察署檢察官
被　　　告　張志安
上列上訴人因被告違反藥事法案件， 不服臺灣板橋地方法院100
年度訴字第528號，中華民國100年5月10日第一審判決 （起訴案
號：臺灣板橋地方法院檢察署100年度偵緝字第434號），提起上
訴，本院判決如下：
    主  文
上訴駁回。
    理  由
壹、公訴意旨略以：被告張志安明知甲基安非他命係政府公告管
    制之第二級毒品，並經中央衛生主管機關行政院衛生署公告
    列為禁藥管理，屬藥事法第22條第1 項第1 款所規範之禁藥
    ，不得擅自持有及轉讓，竟仍基於轉讓禁藥甲基安非他命之
    犯意，於民國99年9 月29日凌晨4 、5 時許，在其友人邱冠
    維位於臺北縣板橋市（現改制為新北市板橋區，下同）大觀
    路1 段28巷46號之居所，將甲基安非他命1 包無償轉讓予邱
    冠維施用。嗣邱冠維於同日中午12時50分許，為警持臺灣板
    橋地方法院所核發之搜索票，在其上開居所查獲，警方復循
    線於同年10月6 日15時50分許，持臺灣板橋地方法院所核發
    之搜索票，在臺北縣板橋市○○○街124 巷11弄6 之1 號查
    獲被告，始查知上情，因認被告涉犯藥事法第83條轉讓禁藥
    罪嫌。
貳、證據能力：
一、按被告之自白，非出於強暴、脅迫、利誘、詐欺、疲勞訊問
    、違法羈押或其他不正之方法，且與事實相符者，得為證據
    ，刑事訴訟法第156 條第1 項定有明文。被告張志安主張於
    99年10月6 日之警詢陳述非出於自由意志，辯稱：警察要我
    配合邱冠維的供述，坦認有販賣毒品安非他命予邱冠維，此
    與事實不符，無證據能力云云。經查，被告於本院準備程序
    時抗辯其誤認員警林蔚昌、陳銘峰即為持搜索票查獲之員警
    ，其於該次警詢之陳述非出於任意性，然經比對本件持搜索
    票搜索被告住處（並未扣得任何關於違反毒品危害防制條例
    之證物），查獲被告之員警應為臺北縣政府（改制後為新北
    市政府）警察局海山分局蔡志彬巡佐、陳聖霖警員，此有原
    審法院核發之搜索票、搜索筆錄及被告99年10月6 日警詢筆
    錄存卷足憑（見99年度偵字第30026 號卷〈下稱偵查卷〉第
    3 至10頁），本院依法傳喚證人蔡志彬巡佐、陳聖霖警員調
    查被告前開警詢非出於任意性之抗辯，合先敘明。被告於本
    院審理時與證人蔡志彬巡佐、陳聖霖警員對質，被告詰問二
    位證人稱：「當時你們用懷疑的態度問我：「那個人（按即
    邱冠維）說你在販毒？」，我說：「沒有」，為什麼你們都
    不相信？」（見本院卷第32頁），此僅係承辦員警質疑被告
    供述之可信性，與被告於本院準備程序時供稱員警要其配合
    邱冠維供述坦認有販毒之情事云云（見本院卷第19頁背面）
    ，迥異其趣，且員警偵辦案件根據相關卷證質疑被告供述，
    與以強暴、脅迫、利誘、詐欺、疲勞訊問、違法羈押或其他
    不正之方法取得被告自白迥不相侔，遑論依被告上開陳述，
    員警並無以前述任何違法方式取得被告之自白。再者，被告
    於99年10月6 日警詢中並無坦認其販賣毒品安非他命予邱冠
    維之供述（見偵查卷第9 頁），苟員警以不正方法取供，被
    告何以未坦認有販賣毒品安非他命予邱冠維之陳述，反否認
    之，被告所稱員警要其配合供述坦認有販賣毒品安非他命予
    邱冠維云云，與卷內證據不符，被告辯稱其警詢非出於自由
    意志，尚難憑採。遑論證人蔡志彬巡佐、陳聖霖警員於本院
    審理時否認有被告前開所稱之情事（見本院卷第32頁背面）
    ，揆諸上揭說明，被告於警詢之陳述有證據能力。
二、除前開有爭執部分之證據外，其餘本案以下所援用之證據，
    檢察官、被告迄本院言詞辯論終結前均無異議，被告且於本
    院準備程序時表示對該等資料之證據能力沒有意見，同意有
    證據能力等語（見本院卷第20頁），本院審酌該等證據作成
    之情況，並無違法取證或陳述人非基於自由意願所為陳述之
    瑕疵，認為均適於為本案認定事實之依據，依刑事訴訟法第
    159 條之5 規定，均有證據能力。
參、得心證之理由：
一、按犯罪事實應依證據認定之，無證據不得認定犯罪事實；不
    能證明被告犯罪者，應諭知無罪之判決，刑事訴訟法第一百
    五十四條第二項、第三百零一條第一項分別定有明文。又認
    定不利於被告之事實，須依積極證據，苟積極證據不足為不
    利於被告事實之認定時，即應為有利於被告之認定，更不必
    有何有利之證據；再犯罪事實之認定，應憑真實之證據，倘
    證據是否真實尚欠明確，自難以擬制推測之方式，為其判斷
    之基礎；刑事訴訟上證明之資料，無論為直接或間接證據，
    均須達於通常一般之人均不致有所懷疑，而得確信其為真實
    之程度，始得據為有罪之認定，若其關於被告是否犯罪之證
    明未能達此程度，而有合理懷疑之存在，致使無從形成有罪
    之確信，根據「罪證有疑，利於被告」之證據法則，即不得
    遽為不利於被告之認定，最高法院30年度上字第816 號、53
    年度台上字第656 號、76年度台上字第4986號分別著有判例
    可資參照。
二、公訴意旨認被告涉有上開罪嫌，無非係以證人邱冠維於警詢
    、偵查中之證述，及其於99年9 月29日為警查獲當日經警採
    集其尿液送往臺灣檢驗科技股份有限公司檢驗結果，呈甲基
    安非他命陽性反應，有該公司所出具之檢驗報告，暨臺北縣
    政府警察局海山分局毒品案件尿液檢體及姓名對照表各1 份
    在卷可佐，為主要論據。
三、訊據被告堅決否認有何轉讓禁藥安非他命之犯行，辯稱：我
    於99年9 月29日當日並未與邱冠維見面，且邱冠維尚積欠我
    5000元未清償，我不知道為何邱冠維要指證我有轉讓安非他
    命給他施用，邱冠維之供詞反覆不一，不能採信云云。
四、經查：
  (一)按證據之證明力，雖由法官評價，然心證之形成，由來於經
    嚴格證明之證據資料之推理作用，通常有賴數個互補性之證
    據始足以形成確信心證，單憑一個證據則較難獲得正確之心
    證。尤其具有對向性關係之單一證據，如毒品交易之買賣雙
    方，施用毒品者，其所稱向某人購買之供述，須補強證據以
    擔保其供述之真實性。良以施用毒品者其供述之憑信性本不
    及於一般人，況施用毒品者其供出來源，因而破獲者，法律
    復規定得減輕其刑，其有為偵查機關誘導、或為邀輕典而為
    不實陳述之可能。其供述之真實性自有合理之懷疑。是本院
    一貫之見解，認施用毒品者關於其向某人購買毒品（或取得
    毒品）之供述，必須補強證據佐證，以擔保其供述之真實性
    ，俾貫徹刑事訴訟無罪推定及嚴格證明之基本原則。又關於
    毒品施用者其所稱向某人購買毒品（或取得毒品）之供述，
    必須補強證據佐證，係指毒品購買者（或取得毒品者）之供
    述縱使並無瑕疵，仍須補強證據佐證而言，以擔保其供述之
    真實性。該所謂補強證據，必須與施用毒品者（或取得毒品
    者）關於相關毒品交易之供述，具有相當程度之關聯性，且
    足使一般人對於施用毒品者之供述無合理之懷疑存在，而得
    確信其為真實，始足當之（最高法院100 年度台上字第2754
    號判決要旨參照）。
  (二)證人邱冠維於99年9 月29日中午12時50分許，為警持原審法
    院所核發之搜索票在其上開居所查獲，經警採集其尿液送往
    臺灣檢驗科技股份有限公司檢驗結果呈安非他命、甲基安非
    他命陽性反應，有上開檢驗報告暨檢體及姓名對照表各1 份
    在卷可佐（見100 年度偵緝字第434 號卷〈下稱偵緝卷〉第
    35、36頁），而於尿液中經檢驗出安非他命、甲基安非他命
    陽性反應者，即可認定受採尿人有於採尿前96小時、120 小
    時曾施用甲基安非他命，此迭經行政院衛生署管制藥品管理
    局函釋明確（96年4 月20日管檢字第0960003946號、91年10
    月3 日管檢字第110436號函參照，見本院卷第38至41頁）並
    為本院審判職務上已知之事實，故證人邱冠維確曾於前開時
    、地為警採尿前96小時、120 小時內某時施用安非他命、甲
    基安非他命之事實，洵堪認定。
  (三)然證人邱冠維就其所施用之甲基安非他命來源為何，先於警
    詢時陳稱：「....我於前案遭警查獲前最後1 次吸食毒品是
    在99年9 月29日4 至5 時左右，在自己房間內跟張志安施用
    ，施用完後剩下的安非他命張志安都帶走了。」「（你所施
    用的毒品安非他命從何而來？）我所施用之毒品安非他命是
    一位朋友叫張志安之男子帶來給我的。」「（你有無向張志
    安購買？價錢為何？）我在99年9 月21日左右（詳細時間不
    記得）僅有向他購買過1 次，以500 元購得安非他命0.1 公
    克，在我住處門口跟他交易的。」「我不知道張志安之年籍
    資料，我只知道他住在板橋市○○○街124 巷11弄6 之1 號
    ，他的聯絡電話我沒有記，他都自己來我家找我的。」云云
    （見偵查卷第13頁），並未陳明何以被告會帶毒品來予其施
    用。其嗣於檢察官偵訊時則稱：「與張志安是朋友，認識了
    幾年，無金錢糾紛或恩怨。」「（99年9 月21日有無向張志
    安購買安非他命？）他拿來請我的，張志安當天凌晨接近天
    亮時拿到我家，我目測那1 包接近1 克，他倒了2 、3 次到
    我吸食器內，我們二人一起用。」「（張志安有沒有向你收
    錢？）沒有。」「（警詢供稱是以500 元向張志安購買？）
    沒有，那天是他請我的，那是更早之前我與張志安合買安非
    他命。」云云（見偵查卷第42頁），證人邱冠維就其於99年
    9 月29日為警查獲採尿前，究竟係在99年9 月21日抑或係在
    99年9 月29日與被告一同在其上址住處施用毒品，前後供述
    已顯矛盾不一，且其於警詢時陳稱99年9 月21日係向被告以
    500 元購買0.1 公克之甲基安非他命，然於檢察官偵訊時翻
    異前詞證稱：渠與被告當日係合資購買毒品云云，所供前後
    反覆，況其於檢察官偵訊時所稱，被告無償轉讓甲基安非他
    命之日係「99年9 月21日凌晨4 、5 時許」，亦與本案公訴
    人起訴認被告於「99年9 月29日凌晨4 、5 時許」轉讓甲基
    安非他命予證人邱冠維乙節不符，自難以證人邱冠維前揭前
    後不一致之證述，遽認被告有公訴意旨所指之轉讓禁藥安非
    他命犯行。
  (四)再者，證人邱冠維嗣於原審證稱：「（在99年9 月29日為警
    查獲前，最後1 次施用毒品的時間？）詳細時間我忘記了，
    當天我沒有用，但是前幾天還是前天的凌晨我有施用，施用
    地點是在我家。」「（毒品來源？）我與張志安一起去網咖
    買的。」「（買的時間、地點？）我忘記時間，應該是我與
    被告一起去的當天晚上，好像是我被查獲的前一天晚上，地
    點在僑中一街的網咖。」「我原本要向被告買，我打電話問
    他，但是他說他沒有毒品，他就說一起去網咖找朋友拿。」
    「被告來我住處載我，我們一起去網咖，我們一人出1000元
    ，跟被告綽號叫『阿享』（台語）的成年男子買，我們買了
    2000元的量，裝成一包。」「（你們怎麼分？）就到我家，
    一起吸食，應該就是在99年9 月29日那天凌晨4 、5 點吸食
    的，跟被告一起去買毒品的時間是28日晚上。」「（....上
    揭所述與警詢、偵查中為何與今日所述不同？）應該就是那
    天凌晨4 、5 點吸食的毒品是被告請我，我施用的是被告帶
    來的毒品，被告沒有向我收取任何金錢，我們28日晚上在網
    咖碰面之後，29日凌晨被告又到我家來找我，我們是在網咖
    碰面後又有分開過，之後又再碰面，我在網咖與被告一起買
    的毒品已經用完了，所以凌晨用被告帶來的毒品，是他拿給
    我施用的，當時他打電話給我問我是否在家，我說是，我就
    叫他過來找我，我們施用他帶來的甲基安非他命，將之注入
    玻璃球，用打火機燒烤。」「（既然你們已經都在28日各以
    1000元購買毒品，為何還需要被告免費提供甲基安非他命給
    你施用？）因為2000元的量我們沒有吸食完，我沒有想再吸
    食，所以剩下的都拿給被告，被告就帶走，但是後來又想吸
    食，我就叫被告把剩下的拿過來。我們都是倒在玻璃球裡面
    施用，我們是用同一個吸食器，輪流吸食。99年9 月21日當
    天被告有無提供毒品給我，我忘記了。99年9 月29日被查獲
    前一週好像有遇到過被告，在網咖遇到的，我有約他一起買
    毒品，但是後來沒有買成，因為找不到他的朋友。」「（提
    示證人邱冠維偵訊筆錄）我在偵查中說被告帶毒品來我家的
    事，應該是99年9 月29日的事，當時是我說錯日期。」云云
    （見原審卷第34至38頁），稽之，證人邱冠維前揭證述內容
    ：其雖更正偵查中稱99年9 月21日當天凌晨與被告碰面，被
    告並轉讓甲基安非他命之事，實際上係發生於99年9 月29日
    凌晨，惟亦進一步補稱：其於前一日晚上曾與被告合資購買
    共2000元之甲基安非他命，並未施用完畢，而由被告將剩餘
    的甲基安非他命攜回，99年9 月29日凌晨因伊又想施用，故
    要求被告將剩下的甲基安非他命帶到伊住處予伊施用云云，
    而遍查全卷，並無其他積極事證足認證人邱冠維上揭證述內
    容與事實不符，自應作對被告有利之認定，即認被告於99年
    9 月29日凌晨所攜帶至證人邱冠維住處供其施用之甲基安非
    他命，實係渠等二人合資購買施用後所剩餘。且縱證人邱冠
    維曾在兩人於網咖碰面並合資購買甲基安非他命施用後，指
    示被告將剩下之甲基安非他命先行帶回，被告主觀上不必然
    即認知證人邱冠維係欲將該等剩餘之甲基安非他命全數贈與
    伊之意，故在證人邱冠維旋於翌日凌晨要求被告將剩餘之甲
    基安非他命帶去予其施用時，被告依言攜帶甲基安非他命予
    證人邱冠維施用，主觀上是否存有將該等甲基安非他命之所
    有權無償讓予證人邱冠維之「轉讓故意」？抑或僅係認知該
    等甲基安非他命既然證人邱冠維也有出資，有部分屬證人邱
    冠維所有，故其有義務將該等甲基安非他命帶去給證人邱冠
    維施用？誠屬可疑。證人邱冠維於警詢、審理中證稱該等甲
    基安非他命「是被告請的」，僅係其單方面認知而為之陳述
    （即認該等剩餘之甲基安非他命已歸被告所有），尚難憑此
    遽認被告主觀上有轉讓禁藥安非他命予證人邱冠維之犯意。
  (五)綜上，證人邱冠維前開所述有前後不一之瑕疵，其真實性已
    非無疑，尚難以證人邱冠維有瑕疵之證言，而在無其他補強
    證據之下，即遽認被告有公訴意旨所指之轉讓禁藥安非他命
    犯行，原審因認檢察官起訴所憑之證據均不足證明被告確有
    上開犯行，而為被告無罪之諭知，經核尚無違誤。
五、檢察官上訴意旨略以：原審依證人邱冠維於原審證述，認定
    被告於99年9 月29日凌晨所攜帶至證人邱冠維住處供其施用
    之甲基安非他命，實係渠等二人合資購買甲基安非他命施用
    後所剩餘。然：(一)被告張志安否認與證人邱冠維合資購買毒
    品，是證人邱冠維於上揭時、地所施用之安非他命，是否即
    係前一日晚上曾與被告二人合資購買共2000元之安非他命，
    抑或係被告經由其他途徑所取得之甲基安非他命，尚非無疑
    。(二)縱認被告與邱冠維確於99年9 月28日合資購買共2000元
    之甲基安非他命乙情屬實，證人邱冠維亦證稱：二人合資購
    買甲基安非命，我的部分已經用完了等語，是堪認被告於99
    年9 月29日凌晨所攜帶至邱冠維住處供其施用之安非他命，
    應係被告將其施用後所剩餘之安非他命無償轉讓予證人邱冠
    維，指摘原審判決被告無罪係屬不當。惟查：(一)檢察官上訴
    意旨所稱，原審判決已詳敘其認定取捨依據、理由，核無違
    法之處，上訴意旨並未舉出新證據，僅就原審採證及認事再
    為爭執，尚難遽認被告有何公訴意旨所指之犯行。(二)按認定
    犯罪事實應依證據，為刑事訴訟法所明定，故被告否認犯罪
    事實所持之辯解，縱屬不能成立，仍非有積極證據足以證明
    其犯罪行為，不能遽為有罪之認定（最高法院30年度上字第
    1831號判例要旨參照）。退萬步言之，縱認被告辯解不能成
    立，揆諸上開判例要旨，仍非有積極證據足以證明被告犯罪
    行為，不能遽為有罪之認定，本件除證人邱冠維有瑕疵證言
    外，並無其他積極證據，足資證明被告有公訴意旨所指轉讓
    禁藥安非他命犯行，自難遽論以該罪責。
六、綜上，本件並無證據證明被告確有公訴意旨所指涉犯前開轉
    讓禁藥之罪嫌，原判決為被告無罪之諭知，並無不合，檢察
    官上訴仍執前詞爭執，核無理由，應予駁回。
據上論斷，應依刑事訴訟法第368 條判決如主文。
本案經檢察官陳昱旗到庭執行職務。
中    華    民    國    100    年    7    月    26    日
                  刑事第四庭   審判長法  官  陳筱珮
                                     法  官  孫惠琳
                                     法  官  邱滋杉
以上正本證明與原本無異。
如不服本判決，應於收受送達後10日內向本院提出上訴書狀，其
未敘述上訴之理由者，並得於提起上訴後10日內向本院補提理由
書狀（均須按他造當事人之人數附繕本）。
刑事妥速審判法第9 條：
除前條情形外，第二審法院維持第一審所為無罪判決，提起上訴
之理由，以下列事項為限：
一、判決所適用之法令牴觸憲法。
二、判決違背司法院解釋。
三、判決違背判例。
刑事訴訟法第377 條至第379 條、第393 條第1 款之規定，於前
項案件之審理，不適用之。
                                     書記官  劉貞達
中    華    民    國    100    年    7    月    28    日